臺灣板橋地方法院刑事判決　　　　　　　95年度易字第2419號
公　訴　人　臺灣板橋地方法院檢察署檢察官
被　　　告　乙○○
上列被告因詐欺案件，經檢察官提起公訴（95年度偵字第21182
號、第26168號），本院判決如下：
    主  文
乙○○幫助連續意圖為自己不法之所有，以詐術使人將本人之物
交付，處拘役伍拾日，如易科罰金，以銀元參佰元折算壹日。減
為拘役貳拾伍日，如易科罰金，以銀元參佰元折算壹日。
    事  實
一、乙○○已預見將自己之金融機構帳戶存摺、提款卡提供給不
    相識之人使用，足以幫助他人提領詐欺之犯罪所得，竟仍不
    違背其本意，基於幫助詐欺之不確定故意，於民國九十五年
    二、三月間某日，在不詳處所，將其於八十六年六月十一日
    向中華郵政股份有限公司新海郵局申請開立之000000
    0－0000000號帳戶（以下簡稱新海郵局帳戶）之存
    摺、晶片卡及密碼，提供給真實姓名年籍不詳之人，該人所
    屬詐欺集團成員旋基於為自己不法所有之概括犯意，自九十
    五年三月七日起至同年三月底止，以撥打電話佯稱對方已中
    大獎，惟須繳交手續費、會費云云，連續使丁○○、黃正豪
    陷於錯誤，因此分別匯款新臺幣（下同）七十六萬二千元、
    六萬四千五百元至乙○○之新海郵局帳戶內，旋由該詐欺集
    團成員將金錢提領一空，乙○○即以此方式幫助該詐欺集團
    遂行詐欺取財犯行。嗣因丁○○、黃正豪發覺受騙，分別報
    警處理，始查悉上情。
二、案經臺北縣政府警察局海山分局、板橋分局分別移送臺灣板
    橋地方法院檢察署檢察官偵查起訴。
    理  由
甲、關於證據能力之認定：
一、按被告以外之人於審判外之言詞或書面陳述，除法律有規定
    者外，不得作為證據，刑事訴訟法第一百五十九條第一項固
    有明定。惟被告以外之人於審判外之陳述，雖不符同法第一
    百五十九條之一至之四規定，但經當事人於審判程序同意作
    為證據，法院審酌該言詞陳述或書面作成時之情況，認為適
    當者，亦得為證據，且當事人、辯護人於法院調查證據時，
    知有第一百五十九條第一項不得為證據之情形，而未於言詞
    辯論終結前聲明異議者，視為有前項之同意，此亦據刑事訴
    訟法第一百五十九條之五規定甚明。
二、查證人即被害人丁○○、黃正豪於警詢中之指述，及卷附之
    郵政國內匯款執據影本五紙、彰化銀行匯款回條聯影本一紙
    、第一商業銀行匯款申請書回條影本一張、復華銀行匯款回
    條影本二紙、臺中商業銀行入戶電匯通知單影本二張、彰化
    第十信用合作社匯款申請書影本一件、新海郵局帳戶開戶資
    料及客戶歷史交易清單一份等證據，被告乙○○於本院九十
    六年一月十一日準備程序中，已陳稱：「對證據能力沒有意
    見，同意引為審判期日調查之證據」等語明確，迄本院言詞
    辯論終結前，復未就上開證據之證據能力聲明異議，顯然已
    經同意將之作為證據，本院審酌上開證據並非違法取得，亦
    無證明力明顯過低之情形，是均得作為認定被告犯罪之證據
    。
乙、得心證之理由：
一、訊據被告承認本案新海郵局帳戶係伊親自開戶、使用等情不
    諱，惟矢口否認有何幫助詐欺犯行，辯稱：本案帳戶之存摺
    、晶片卡等物應係於九十五年二、三月間遺失，但伊一直未
    察覺，直到警方通知伊前往警局製作筆錄，伊才發現云云。
    經查：
  (一)本案新海郵局帳戶係被告開立後使用，九十五年三月七日起
    至同年三月底止，先後有丁○○、黃正豪因接獲其等中大獎
    ，須先繳交手續費、會費之詐騙電話，而分別匯款七十六萬
    二千元、六萬四千五百元至該帳戶內，該等金錢旋遭人提領
    一空之事實，為被告自承不諱，並據證人即被害人丁○○、
    黃正豪於警詢中指述綦詳（見九十五年度偵字第二六一六八
    號偵查卷第十四頁至第十六頁，九十五年度偵字第二一一八
    二號偵查卷第六頁至第七頁），另有郵政國內匯款執據影本
    五紙、彰化銀行匯款回條聯影本一紙、第一商業銀行匯款申
    請書回條影本一張、復華銀行匯款回條影本二紙、臺中商業
    銀行入戶電匯通知單影本二張、彰化第十信用合作社匯款申
    請書影本一件、新海郵局帳戶開戶資料及客戶歷史交易清單
    一份在卷可稽（見九十五年度偵字第二六一六八號偵查卷第
    十七頁至第二十三頁，九十五年度偵字第二一一八二號偵查
    卷第九頁、第十頁、第二十八頁至第三十頁、第八十頁至第
    八十七頁），堪予認定。
  (二)被告於本院準備程序中，雖辯稱：伊於九十五年二、三月間
    自板橋市○○街搬到龍泉街，新海郵局帳戶應該是這段期間
    遺失的，但伊均未察覺，直到九十五年八月間警察第一次通
    知伊前往警局製作筆錄時，伊都還以為新海郵局帳戶之存摺
    在家裡，後來回家查看，才發現只剩下舊的新海郵局存摺云
    云。然查，被告於九十五年八月十日第一次製作警詢筆錄時
    ，即已抗辯：「（帳號0000000－0000000號
    存款簿現在何處？）我在九十五年二月遺失。」云云，顯非
    製作警詢筆錄後，被告始發現其新海郵局帳戶之存摺等物遺
    失。再者，被告於本院準備程序中另供稱：伊申請新海郵局
    晶片卡時，密碼係伊自行設定等語，而一般晶片卡密碼係由
    六至十二個數字排列組成，甚難憑空猜測，此為本院歷來職
    務上所知悉之事項，則如非被告有意告知，他人實無從知悉
    被告所設定之密碼，惟系爭帳戶自九十五年三月七日起，即
    有多筆被害人匯款後旋遭提領之紀錄，業如前述，足認系爭
    帳戶之存摺、晶片卡及密碼應非遺失，而係被告提供予他人
    使用。再者，被告雖又供稱：當時伊發現共有新海郵局存摺
    、晶片卡、印鑑章及臺灣銀行存摺等物一起遺失云云，然經
    本院函詢臺灣銀行，結果被告並未在該銀行開立帳戶乙節，
    另有臺灣銀行營業部九十六年二月十二日營存字第０９６０
    ００１４２４１號函在卷可憑（見本院卷），益徵被告辯稱
    ：本案新海郵局帳戶之存摺、晶片卡等物係遺失云云，洵非
    事實。
  (三)況本案詐欺犯罪集團既係利用被告所有之新海郵局帳戶作為
    詐騙工具，且確有被害人丁○○、黃正豪受騙匯款之事實，
    業如前述，衡情詐騙集團決不致於選擇一個隨時可能遭人掛
    失之帳戶作為其等詐騙工具，否則該詐欺集團大費周章實施
    詐術，並使被害人陷於錯誤而匯款後，竟因存戶掛失帳戶導
    致無法順利取得詐騙款項，豈不白費氣力？故詐欺集團斷無
    將其等能否順利提領犯罪所得之關鍵，置於如此不確定境地
    之可能，尤可佐證被告所有之新海郵局帳戶存摺、晶片卡及
    密碼並非遺失，而係其自行提供犯罪集團使用無疑。
  (四)按金融帳戶為個人理財工具，而申請開設金融帳戶並無任何
    特殊限制，一般民眾皆可申請，且開戶門檻不高，一人復得
    在不同金融機構申請數個存款帳戶使用，此乃眾所週知之事
    實。次按向金融機構開設帳戶、請領存摺及金融卡使用一事
    ，乃針對個人身分之社會信用而予資金流通，具有強烈屬人
    性；故依一般人之社會生活經驗，實無收集（包含購買、承
    租或借用等）他人帳戶使用之必要。如陌生人不以自己名義
    申請開戶，反向他人收集銀行帳戶供己使用，該他人對於收
    集帳戶者是否合法使用乙節，應有合理懷疑甚明。被告係具
    備通常事理能力之一般人，其於提供新海郵局帳戶存摺、晶
    片卡及密碼予姓名年籍不詳之人使用時，應已足預見對方可
    能將其帳戶存摺等物作為詐騙他人財物之工具使用，惟被告
    竟仍將之交付，顯然縱使該帳戶遭詐欺集團作為提領詐欺犯
    罪所得用途，亦不違其本意，被告主觀上有幫助詐欺取財之
    不確定故意，已甚明確。
  (五)從而本案事證明確，被告犯行堪予認定。
二、論罪科刑：
  (一)按被告行為後，刑法第三十三條第五款及第五十六條關於罰
    金數額、連續犯之規定，業於九十五年七月一日修正施行。
    依修正前之規定，被告所犯刑法第三百三十九條第一項詐欺
    取財罪之罰金刑，係「銀元一萬元即新臺幣三萬元以下，銀
    元一元即新臺幣三元以上」，嗣刑法施行法第一之一條增訂
    ：「中華民國九十四年一月七日刑法修正施行後，刑法分則
    所定罰金之貨幣單位為新臺幣；九十四年一月七日刑法修正
    時，刑法分則編未修正之條文定有罰金者，自九十四年一月
    七日刑法修正施行後，就其所定數額提高為三十倍，但七十
    二年六月二十六日至九十四年一月七日新增或修正之條文，
    就其所定數額提高為三倍」，此規定因屬前揭罰金罰鍰提高
    標準條例第一條但書所稱之「法律已依一定比率規定罰金或
    罰鍰之數額或倍數」，自應優先適用；另修正後刑法第三十
    三條第五款亦已將罰金刑調整為新臺幣一千元以上，以百元
    計算，故依修正後之標準換算，刑法第三百三十九條第一項
    之罰金刑已變更為「新臺幣三萬元以下，新臺幣一千元以上
    」，二者就罰金之最高數額固無不同，惟最低數額部分則以
    修正前之規定較有利於被告。又本案詐欺集團先後二次詐欺
    取財犯行，如依修正前刑法第五十六條規定，係論以一罪，
    修正後刑法既已刪除連續犯之規定，則應數罪併罰，修正後
    之規定亦未較有利於被告。是以依刑法第二條第一項前段，
    前揭部分自均應適用修正前之各規定論處。
  (二)核被告所為，係犯刑法第三十條第一項、第三百三十九條第
    一項之幫助詐欺取財罪。本案詐欺集團所為先後二次詐欺取
    財犯行，時間緊接，所犯係構成要件相同之罪，顯基於概括
    犯意為之，應依修正前刑法第五十六條之規定，論以一罪。
    又被告係基於幫助之犯意，提供帳戶之存摺、晶片卡及密碼
    予不詳人士所屬詐欺集團，為該詐欺集團之詐騙財物犯行提
    供助力，並非直接參與詐欺取財之構成要件行為，為幫助犯
    ，爰依刑法第三十條第二項之規定減輕其刑（按被告行為後
    ，刑法第三十條關於幫助犯之規定，亦於九十五年七月一日
    修正施行。惟此部分之修正僅係涉及法條用語之明確化，無
    論依修正前或修正後之規定，被告犯行均構成幫助犯，皆得
    減輕其刑，修正後之規定顯無所謂「有利或不利」之情形，
    揆諸最高法院九十五年度台上字第五五八九號判決意旨，自
    不生新舊法比較之問題）。
  (三)爰審酌被告犯行危及社會金融交易安全，且虛詞掩飾犯行之
    犯後態度，暨其犯罪之動機、目的、手段等一切情狀，量處
    如主文所示之刑，並依修正前刑法第四十一條第一項前段、
    修正前罰金罰鍰提高標準條例第二條之規定，諭知易科罰金
    之折算標準（按被告行為後，刑法第四十一條第一項前段關
    於易科罰金之折算標準，亦於九十五年七月一日修正施行。
    依修正前刑法第四十一條第一項前段及修正前罰金罰鍰提高
    標準條例第二條之規定，易科罰金係以銀元一百元以上三百
    元以下即新臺幣三百元以上九百元以下折算一日，依修正後
    刑法第四十一條第一項前段之規定，則以新臺幣一千元、二
    千元或三千元折算一日，二者相較之下，以修正前之規定較
    有利於被告。依刑法第二條第一項前段規定，自依修正前刑
    法第四十一條第一項前段、修正前罰金罰鍰提高標準條例第
    二條之規定，諭知易科罰金之折算標準）。末按被告犯罪時
    間在九十六年四月二十四日以前，且無中華民國九十六年罪
    犯減刑條例第三條所列各款情形，爰依該條例第二條第一項
    第三款、第九條之規定，減其刑期二分之一，並諭知易科罰
    金之折算標準。
  (四)被告犯本件幫助連續詐欺取財罪而提供予詐欺集團之新海郵
    局帳戶存摺、晶片卡等物，並未扣案，無證據證明尚屬存在
    ，且該帳戶已於九十五年三月三十日經設定為警示帳戶，有
    中華郵政股份有限公司板橋郵局九十五年四月二十五日板營
    字第０９５０２０１０２６號函在卷可參（見九十五年度偵
    字第二六一六八號偵查卷第六頁），無再遭不法利用之虞，
    且非違禁物，未免日後執行有所困難，爰均不併予宣告沒收
    ，附此敘明。
三、被告經合法通知，無正當理由未到庭，爰不待其陳述，逕行
    判決。
據上論斷，應依刑事訴訟法第二百九十九條第一項前段、第三百
零六條，刑法第二條第一項前段、第三十條、修正前第五十六條
、第三百三十九條第一項、修正前第四十一條第一項前段，刑法
施行法第一條之一，修正前罰金罰鍰提高標準條例第二條，中華
民國九十六年罪犯減刑條例第二條第一項第三款、第七條、第九
條，判決如主文。
本案由檢察官甲○○、丙○○提起公訴，經檢察官溫祖德到庭執
行職務。
中　　華　　民　　國　　96　　年　　7 　　月　　31　　日
                  刑事第十庭?審判長法?官  樊季康
                                    法?官  張筱琪
                                    法?官  劉元斐
上列正本證明與原本無異。
如不服本判決，應於送達後十日內向本院提出上訴狀。
                                    書記官  郭玉芬
中　　華　　民　　國　　96　　年　　7 　　月　　31　　日
法第三百三十九條：
意圖為自己或第三人不法之所有，以詐術使人將本人或第三人之
物交付者，處五年以下有期徒刑、拘役或科或併科一千元以下罰
金。
以前項方法得財產上不法之利益或使第三人得之者，亦同。
前二項之未遂犯罰之。
